【裁判字號】    97,上訴,5506
【裁判日期】    971203
【裁判案由】    毒品危害防制條例
【裁判全文】
臺灣高等法院刑事判決                97年度上訴字第5506號
上  訴  人
即  被  告  甲○○
上列上訴人因違反毒品危害防制條例案件，不服臺灣板橋地方法
院97年度訴字第3142號，中華民國97年9月5日第一審判決（起訴
案號：臺灣板橋地方法院檢察署97年度毒偵字第5385號、第5528
號），提起上訴，本院判決如下：
    主  文
上訴駁回。
    理  由
一、按不服地方法院之第一審判決而上訴者，應向管轄第二審之
    高等法院為之。上訴書狀應敘述具體理由。上訴書狀未敘述
    上訴理由者，應於上訴期間屆滿後20日內補提理由書於原審
    法院，逾期未補提者，原審法院應定期間先命補正。第二審
    法院認為上訴書狀未敘述理由或上訴有第362條前段之情形
    者，應以判決駁回之，但其情形可以補正而未經原審法院命
    其補正者，審判長應定期間先命補正。刑事訴訟法第361條
    、第367條，分別定有明文。所謂不服第一審判決之具體理
    由，必係依據卷內既有訴訟資料或提出新事證，指摘或表明
    第一審判決有何採證認事、用法或量刑等足以影響判決本旨
    之不當或違法，而構成應予撤銷之具體事由，始克當之（例
    如：依憑證據法則具體指出所採證據何以不具證據能力，或
    依憑卷證資料，明確指出所為證據證明力之判斷如何違背經
    驗、論理法則）；倘僅泛言原判決認定事實錯誤、違背法令
    、量刑失之過重或輕縱，而未依上揭意旨指出具體事由，或
    形式上雖已指出具體事由，然該事由縱使屬實，亦不足以認
    為原判決有何不當或違法者（例如：對不具有調查必要性之
    證據，法院未依聲請調查亦未說明理由，或援用證據不當，
    但除去該證據仍應為同一事實之認定），皆難謂係具體理由
    ，俾與第二審上訴制度旨在請求第二審法院撤銷、變更第一
    審不當或違法之判決，以實現個案救濟之立法目的相契合，
    並節制濫行上訴（最高法院97年度臺上字第892號判決參照
    ）。是以上訴人之上訴書狀或補提之上訴理由書，雖有敘述
    上訴理由，惟並未具體敘述第一審判決有違法、不當情形，
    即與未敘述具體理由無異，其所為上訴，即不符合上訴之法
    定要件。
二、又刑法業於民國94年2月2日修正公布，95年7月1日起施行，
    其中刪除第56條連續犯規定，其修正理由謂：「對於連續犯
    同一罪名之罪者，均適用連續犯之規定論處，不無鼓勵犯罪
    之嫌，亦使國家刑罰權之行使發生不合理之現象」、「基於
    連續犯原為數罪之本質及刑罰公平原則之考量，爰刪除有關
    連續犯之規定」等語，即係將本應各自獨立評價之數罪，回
    歸本來就應賦予複數法律效果之原貌。因此，就刑法修正施
    行後多次施用毒品之犯行，採一罪一罰，始符合立法本旨。
    至於集合犯，係指立法者所制定之犯罪構成要件中，本即預
    定有數個同種類行為，而反覆實行之犯罪而言。故是否集合
    犯之判斷，客觀上，自應斟酌法律規範之本來涵意、實現該
    犯罪目的之必要手段、社會生活經驗中該犯罪必然反覆實行
    之常態及社會通念等；主觀上，則視其反覆實施之行為是否
    出於行為人之一個犯意，並秉持刑罰公平原則，加以判斷之
    。稽以行為人施用毒品之原因，不一而足，其多次施用毒品
    之行為，未必皆出於行為人之一個犯意決定；且觀諸毒品危
    害防制條例第10條第1項、第2項施用毒品罪之構成要件文義
    衡之，實無從認定立法者本即預定該犯罪之本質，必有數個
    同種類行為而反覆實行之集合犯行，故施用毒品罪，應非集
    合犯之罪。又行為人各次施用毒品之行為，均係為滿足各該
    次之毒癮，於滿足毒癮後，該次行為即已完成；是各次均為
    各自獨立之行為，各具獨立性，其前後次施用毒品行為間，
    自無密切不可分之關係，各自獨立構成同一施用毒品罪責，
    顯然不合接續犯之構成要件（最高法院96年度第9次刑庭會
    議決議參照）。
三、本件上訴人即被告甲○○不服原審判決，提起上訴，上訴狀
    理由僅略以：一罪一罰判太重云云。然查，原審認定被告分
    別於民國97年5月23日及同年6月4日為觀護人採尿前26小時
    內，二次施用第一級毒品海洛因，其二次犯行應分論併罰，
    並審酌被告前有多次施用毒品紀錄，符合累犯之規定，其犯
    罪動機、手段、目的均非可取，所為嚴重危害自己身心健康
    ，並造成社會問題，惟犯罪後已坦承犯行，並接受美沙冬戒
    癮治療，態度尚佳等一切情狀，分別量處有期徒刑10月、10
    月，並定應執行有期徒刑1年6月，認事、用法尚無不當，量
    刑亦無過重可言。本件上訴理由既未具體指摘原判決關於認
    定事實、適用法律及量刑，有何違法或不當之處，依前揭說
    明，本件上訴不合上訴之法定要件，應予駁回，並不經言詞
    辯論為之。
據上論斷，應依刑事訴訟法第367條前段、第372條，判決如主文
。
中    華    民    國    97    年    12    月    3     日
                  刑事第十三庭  審判長法  官 曾德水
                                      法  官 陳恆寬
                                      法  官 趙文卿
以上正本證明與原本無異。
如不服本判決，應於收受送達後10日內向本院提出上訴書狀，其
未敘述上訴之理由者並得於提起上訴後10日內向本院補提理由書
（均須按他造當事人之人數附繕本）「切勿逕送上級法院」。
                                      書記官 葉金發
中    華    民    國    97    年    12    月    4     日
附錄：本案論罪科刑法條全文
毒品危害防制條例第10條
施用第一級毒品者，處6月以上5年以下有期徒刑。


司法院資訊處製作；財團法人民間司法改革基金會備份。
